【裁判字號】    99,訴,437
【裁判日期】    990708
【裁判案由】    侵權行為損害賠償
【裁判全文】
臺灣士林地方法院民事判決               99年度訴字第437號
原      告  甲○○
            乙○○
共      同  高宏文律師
訴訟代理人
被      告  丙○○
訴訟代理人  凌見臣律師
上列當事人間請求侵權行為損害賠償事件，經本院於中華民國99
年6月17日言詞辯論終結，判決如下：
    主  文
原告之訴及其假執行之聲請均駁回。
訴訟費用由原告負擔。
    事實及理由
壹、程序部分
    按訴狀送達後，原告不得將原訴變更或追加他訴；但請求之
    基礎事實同一者，或擴張或減縮應受判決事項之聲明者，不
    在此限，民事訴訟法第255 條第1 項第2 款及第3 款定有明
    文。本件原告依據侵權行為法律關係起訴請求被告給付新臺
    幣（下同）1,000,000 元及法定遲延利息，嗣仍依據同法律
    關係，請求被告給付原告甲○○1,648,921 元，給付原告乙
    ○○2,262,368 元，及均自起訴狀繕本送達之翌日起至清償
    日止，按年息5%計算之利息，是原告請求追加部分與原訴部
    分之基礎事實相同，且僅屬請求金額的擴張，揆諸前開規定
    ，原告訴之追加，於法並無不合，應予准許。
貳、實體部分
一、原告起訴主張：被告丙○○與原告之女兒周宜萱於民國95年
    間因交往成為男女朋友，並自97年1 月間起同居在臺北縣汐
    止市○○街307 號5 樓，其等應已屬具有永久共同生活為目
    的之家屬關係，被告應對於周宜萱身體或生命可能遭受之危
    險，有防止之義務。詎兩人交往期間即爭吵不斷，造成周宜
    萱罹患憂鬱症，且之前業已有與被告爭吵而割腕及其他試圖
    自殺之情事。被告明知周宜萱可能因與其爭吵而有輕生自殺
    之行為，卻在97年1 月20日上午11時30分許，仍與周宜萱發
    生爭吵後，並未防止其有自殺之行為，致周宜萱與其吵架後
    由住處跑上頂樓，站在頂樓遮雨棚外因墜樓而死亡，被告依
    當時情況，應有所作為，即得防止危險之發生，卻因其不作
    為，致生周宜萱死亡之結果，其不作為與死亡結果之間即有
    因果關係。且因被告之侵害行為，原告甲○○為周宜萱之死
    亡支出喪葬費用120,873 元，被告應對原告甲○○此部分的
    損害負賠償責任；又原告二人亦因痛失愛女，亦各應得向被
    告請求精神慰撫金500,000 元；再因周宜萱對原告負有法定
    扶養義務，故以我國國人平均餘命計算，男性為75歲、女性
    為81歲，而原告甲○○目前為61歲、乙○○為57歲，且尚有
    二名子女，原告因喪女而預定取得1/3 之扶養費用致無法取
    得所受之損失，即原告甲○○部分為1,028,048 元、原告乙
    ○○為1,76 2,368元，被告亦均應負賠償責任。為此，基於
    侵權行為法律關係，聲明請求：被告給付原告甲○○1,648,
    921 元，給付原告乙○○2,262,368 元，及均自起訴狀繕本
    送達之翌日起至清償日止，按年息5%計算之利息；並願供擔
    保請求宣告假執行。
二、被告則以：被告與周宜萱雖為男女朋友關係，但兩人並無同
    居之事實，更無以永久共同生活為目的；周宜萱墜樓身亡，
    係因周宜萱一時情緒失控所致，並非被告所能預見，被告並
    無過失；況被告當時曾趕往樓頂，於周宜萱跳樓之際，曾抓
    住周宜萱的手防止其墜樓，更在周宜萱墜樓後，衝到樓下為
    周宜萱施作心肺復甦術，被告並無不作為侵權情事；再本件
    係周宜萱無瑞怒罵被告，被告僅係以言語勸阻周宜萱不要吵
    到其他住戶，詎周宜萱竟情緒失控跳樓身亡，在一般情形，
    男女朋友間的吵架，應不必然皆發生一方自殺身亡的結果，
    是本件被告未能及時防止之行為與周宜萱死亡結果間應無相
    當因果關係等語資為抗辯，並聲明：(一)駁回原告之訴及假執
    行之聲請；(二)如受不利判決，請准供擔保免為假執行。
三、本院得心證之理由：原告主張周宜萱與被告為男女朋友關係
    ，業已有與被告爭吵而割腕及其他試圖自殺之情事，當日與
    被告爭吵後始自殺身亡等情，為被告所不爭執，並有原告所
    提出之相驗屍體證明書（本院99年度湖調字第155 號卷第9
    頁）、調查筆錄、詢問筆錄、言詞辯論筆錄、驗傷診書、簡
    訊（本院卷第87~105頁）在卷可佐，本院並依職權調閱臺灣
    臺北地方法院98年度保險字第16號卷宗（以下簡稱保險卷）
    核閱一致，堪可認定屬實。惟被告仍以其並不負有防止周宜
    萱自殺死亡之義務，且業已為防止自殺死亡的作為，而其未
    能及時防止死亡的行為與死亡的結果間並無相當因果關係為
    辯。是本件的爭點在於：(一)被告是否負有防止周宜萱自殺死
    亡的作為義務？(二)被告是否即使履行該義務而仍無法防止結
    果的發生？(三)被告的行為與周宜萱的死亡結果間有無相當因
    果關係？茲分述如下：
（一）按侵權行為損害賠償責任規範之目的乃在防範危險，凡因
      自己之行為致有發生一定損害之危險時，即負有防範危險
      發生之義務。故須有應防範之危險發生，且依當時情況，
      有所作為即得防止危險之發生者，又不作為，致他人之權
      利受損害，始應負不作為侵權損害賠償責任。
（二）本件原告主張被告與周宜萱間係具有以永久共同生活為目
      的男女朋友關係，負有防止周宜萱自殺死亡之特殊地位，
      並提出偵查中被告所供稱：周宜萱有時會至其住處與其一
      起住；97年1 月份後與其同住等詞之筆錄為證（本院卷第
      88、91頁），被告並不爭執，是兩人間因男女朋友關係常
      有同住之事實，可堪認定。又周宜萱於死亡後，經鑑定其
      兩側手腕內面具許多陳舊性，已癒合且互為平行切割傷疤
      痕，判定屬猶豫型切割傷，自殺之意圖明顯，有本院所調
      閱臺灣臺北地方法院98年度保險字第16號卷所附法務部法
      醫研究所鑑定報告書（保險卷第116 頁）可稽，被告對此
      於檢察官相驗時及上揭臺灣臺北地方法院保險事件的審理
      中亦分別陳稱：「（問：她之前有無割腕的情形？）她在
      1 月20日前之幾個禮拜前有割腕，這是最近一次。在之前
      她也割過數十次，每次都是我幫她擦藥」，「（問：你跟
      她吵架之後，她都會如何表現情緒？）她都會哭鬧，比如
      我買包煙，她會直接跟我講說不會買那種買煙送打火機的
      ，因為住宿舍會吵到別人，我就趕快離開」，「（問：她
      會有激烈的動作？）會割手腕，情緒比較起伏，不管是否
      因為何事，她的手腕有幾十條痕跡，我怕她情緒比較激動
      」等語一致（保險卷第122 、152 頁），足認周宜萱常因
      與被告間的爭執而有激烈情緒波動甚至自殺之行為，亦堪
      認定。是被告對於周宜萱於與其爭吵後，可能會產生危險
      之狀態，且兩人共居時，亦僅有被告有防範之可能，是被
      告於本件當時周宜萱在其住處所可能因爭吵所生危險狀態
      應負有防止其發生的作為義務。
（三）惟被告主張於事發當時確已盡注意及防免危險發生之行為
      ，為被告陳稱：其當時曾趕往樓頂，於周宜萱跳樓之際，
      曾抓住周宜萱的手防止其墜樓，更在周宜萱墜樓後，衝到
      樓下為周宜萱施作心肺復甦術等語，其於前揭保險事件審
      理中亦就事發當時經過復證稱：「（問：97年1 月20日周
      宜萱死亡前你與她在做什麼？）看影片」，「（問：她有
      與你一起看？）我自己先看，她後來才看的，然後我不知
      道她何時醒來，影片有兩支，她問我說壹支有看過，為何
      還要看那支，她脾氣比較不好，後來就有些爭執，我就先
      離開我住的房間，因為我住宿舍，我到外面去，後來沒多
      久她把我客廳的門鎖起來，我把門撬開，她就往外跑，我
      往外看，跑到樓下，後來才看到她已經在陽台，我就抓著
      她，但我沒有看到陽台的位置如何，只是要她趕快上來，
      她沒有說要自殺，她面向我這邊，這個舉動讓我嚇到，陽
      台有一點高度，我跟在圍牆抓住她的手，我在陽台的內側
      ，她在陽台的外側，站在遮雨棚上面，我跟她的高度有一
      點落差，只能抓著她的手」，「（問：是她將手伸向你要
      求你抓住她，還是你自己去抓她的手？）我自己衝過去，
      當時沒有辦法對話，我就趕快抓著她的手」，「（問：你
      跟她的高度有落差如何抓住她的手？）她的手有舉起來」
      ，「（問：她的手有舉起來有無掙脫的情況？）我們都有
      出手汗，當下是滑掉的，但是她有掙脫，我當時是身體靠
      著圍牆往下抓住周宜萱的手肘處，她的手有轉動，沒有幾
      秒手就滑到她的手掌部分，但沒幾秒就抓不住了」，「（
      問：周宜萱是滑下去還是有掉下去的動作？）她沒有跳下
      去的動作，當時她滑開我的手還可以自己坐在遮雨棚一下
      ，坐在遮雨棚不出五秒就滑下去了」等語綦詳。復有目擊
      的證人陳瓊美於警詢中證稱：「我於97年1 月20日11時30
      分許在店面一樓看見對面有一名女子在台北縣汐止市○○
      街307 號五樓鐵窗上有女子要跳樓，頂樓有一名男子雙手
      握住該女子一支手，後該男子可能拉不住，就發生女子墜
      樓」；證人趙百齡證稱：「我於97年1 月20日11時50分許
      在住家（北縣汐止市○○街322 號頂樓）曬衣服，當時聽
      到有東西掉落，我才朝對面看，有拖鞋掉落地面，並發現
      有一名女子站在雨棚上，身體朝女兒牆並雙手扶住女兒牆
      及未有其他人在附近，於是我就下樓請店家賣涼麵報警，
      並再往上看有一名男子出現雙手拉住周小姐（死者）雙手
      ，因周小姐掙扎後鬆開右一支手，該男子可能是拉不住周
      小姐的手所以周小姐就掉落地面，該男子馬上就下樓而且
      替周小姐做人工呼吸直到救護車到達」等語，有言詞審理
      筆錄、警詢筆錄附保險卷足稽（該卷第125 、128 、151
      、152 頁）。原告固否認上述證詞之真正，惟被告陳述的
      情節與目擊證人所述一致，且上開目擊證人於證述時均不
      知被告與周宜萱之姓名，應與被告素眛平生，所述應無刻
      意偏袒被告之可能，而原告於保險事件審理時對於周宜萱
      當時揮開被告之手拒絕救助乙節，亦未當庭表示異議，堪
      認上揭證詞應足可採據。再被告復就其當時有阻止危險發
      生之想法，陳稱：「（問：她在97年1 月20日這次有無割
      手腕？）我不知道。當時我會破門而入，就是怕她會在裡
      面找刀片，我進去時她就往外跑」，「（有無跟她一起跑
      ？）沒有，我在屋內找有無刀片的東西」，「（問：周宜
      萱往外跑到她墜樓期間差距多久？）我在找刀片時有在房
      間逗留一下，加上我去找人，應該有六、七分鐘的時間」
      等語，亦徵被告確有意識到周宜萱與其吵架後將有危險發
      生，而欲行找尋刀類等物品以阻止周宜萱自殺，不意周宜
      萱卻採行他法實施自殺行為而未能及時阻止，所述亦頗符
      周宜萱過往曾數度割腕自殺的經驗事實，是被告主張其曾
      阻止周宜萱自殺而未能阻止結果發生，應堪可信。被告於
      事發當時已盡注意及防免危險發生之行為，應堪足認定。
      是被告並無對於其應負之救助義務以不作為方式未予履行
      的事實，從而亦無因不作為導致周宜萱死亡結果發生的因
      果關係可言。參照前揭意旨，被告未能阻止結果發生行為
      尚不該當於侵權行為。
四、綜上所述，被告對於周宜萱之死亡結果發生，並無因未履行
    救助之義務而該當於侵權行為，則原告基於侵權行為法律關
    係，聲明請求：被告應給付原告甲○○1,648, 921元，給付
    原告乙○○2,262,368 元，及均自起訴狀繕本送達之翌日起
    至清償日止，按年息5%計算之利息，為無理由，不應准許。
    原告之訴既不應准許，則其假執行之聲請，即失所依據，併
    予駁回。
五、本件事證業已明確，兩造其餘主張陳述、所提之證據及聲請
    調查之證據，經本院審酌後，認均不足以影響本判決之結果
    ，均毋庸再予論述，附此敘明。
六、結論：本件原告之訴為無理由，應依民事訴訟法第78條，判
    決如主文。
中    華    民    國    99    年    7     月    8     日
                  民事第一庭  法  官  古振暉
以上正本證明與原本無異。
如對本判決上訴，應於判決送達後20日內向本院提出上訴狀；若
委任律師提起上訴者，應一併繳納上訴審裁判費，否則本院得不
命補正逕行駁回上訴。
中    華    民    國    99    年    7     月    13    日
                              書記官  姜貴泰

司法院資訊處製作；財團法人民間司法改革基金會備份。
